臺灣高雄地方法院刑事裁定
111年度毒聲字第863號
聲  請  人  臺灣高雄地方檢察署檢察官
被      告  顏世宇




上列被告因違反毒品危害防制條例案件，經檢察官聲請送觀察、
勒戒（111年度撤緩毒偵字第173號），本院裁定如下：
    主  文
甲○○施用第二級毒品，令入勒戒處所觀察、勒戒，其期間不得逾
貳月。
    理  由
一、聲請意旨如附件聲請書所載。
二、本件法律適用說明
㈠、按犯毒品危害防制條例第10條之罪者，檢察官應聲請法院裁
    定，令被告入勒戒處所觀察、勒戒，其期間不得逾二月；依
    前項規定為觀察、勒戒或強制戒治執行完畢釋放後，3年後
    再犯第10條之罪者，適用本條前2項之規定，毒品危害防制
    條例第20條第1項、第3項分別定有明文。而上開所謂「3年
    後再犯」，只要本次再犯（不論修正施行前、後）距最近1
    次觀察、勒戒或強制戒治執行完畢釋放，已逾3年者，即該
    當之，不因其間有無犯第10條之罪經起訴、判刑或執行而受
    影響（最高法院刑事大法庭109年度台上大字第3826號裁定
    意旨參照）。
㈡、又毒品危害防制條例第24條之緩起訴所附戒癮治療之執行，
    係以社區醫療（機構外醫療體系）處遇替代監禁式治療，使
    施用毒品者得繼續正常家庭及社會生活，尚非集中於勒戒處
    所，受監所矯正、管理，仍難脫其「收容」或「處罰」外觀
    者，所可比擬，於機構外之戒癮治療難達其成效時，再施以
    機構內之強制處遇，亦屬循序漸進之合理矯正方式。而依毒
    品危害防制條例第24條第2項之規定，若撤銷緩起訴處分後
    ，係由檢察官依法「繼續偵查或起訴」（與修正前所定之「
    依法追訴」不同），亦即仍有現行條文第20條觀察、勒戒（
    強制戒治）制度之適用，俾利以機構內之處遇方式協助其戒
    除毒癮，同時仍再得為不同條件或期限之多元附條件緩起訴
    處分，法既無明文「戒癮治療執行完畢3年內再犯，檢察官
    即應起訴」之規定，則戒癮治療之緩起訴處分與「觀察、勒
    戒或強制戒治」之處遇已無法等同視之。是被告因施用毒品
    罪，經檢察官為附命戒癮治療之緩起訴處分確定，且已完成
    所命履行之戒癮治療，期滿未經撤銷，於毒品危害防制條例
    修正後，不得視為事實上已接受等同「觀察、勒戒或強制戒
    治」之處遇執行完畢，若戒癮治療並未完成，緩起訴經撤銷
    ，更無從論以已有觀察、勒戒執行完畢之效果，均仍需先依
    修正後毒品條例第20條第1項、第2項規定進行「觀察、勒戒
    或強制戒治」程序，不得逕行起訴（最高法院109年度台上
    大字第3536號裁定意旨揭示之多數說見解、最高法院110年
    度台非字第98號判決意旨、110年度台上字第2096號案件經
    由徵詢程序達成統一見解意旨參照）。
三、又依毒品檢驗學上之常規，尿液中含毒品成分反應所使用之
    檢驗方法，對於受檢驗者是否確有施用毒品行為之判斷，在
    檢驗學常規上恆有絕對之影響。其以酵素免疫分析或薄層定
    性分析等方式為初步篩檢者，因具有相當程度偽陽性之可能
    ，如另以氣（液）相層析、質譜分析等較具公信力之儀器為
    交叉確認，因出現偽陽性反應之機率極低，核足據為對涉嫌
    人不利之認定，此為邇來我國實務所肯認，再者，依據西元
    2018年美國FDA網站公布尿液中於施用甲基安非他命與安非
    他命可檢出之時限為2至3天，惟毒品尿液中可檢出之時限，
    與服用劑量、服用頻率、尿液採集時間點、個案體質與代謝
    情況等因素有關，因個案而異，有衛生福利部食品藥物管理
    署民國108年1月21日FDA管字第1089001267號函參照，以上
    均為本院執行職務所知悉之事項。
四、經查：
㈠、被告甲○○於110年10月15日16時36分許為臺灣高雄地方檢察署
    （下稱高雄地檢署）觀護人室採尿人員採集尿液送驗，經台
    灣檢驗科技股份有限公司先以酵素免疫法為初步檢驗，再以
    氣相層析/質譜儀法確認檢驗結果，確呈安非他命及甲基安
    非他命陽性反應，其中安非他命檢出濃度為1,250ng/ml、甲
    基安非他命檢出濃度為5,610ng/ml等情，有該公司110年11
    月3日濫用藥物檢驗報告（檢體編號：000000000號）及高雄
    地檢署施用毒品犯尿液檢體監管紀錄表（尿液檢體編號：00
    0000000號）在卷可憑。依前揭說明，本件即可排除偽陽性
    反應產生之可能。又被告尿液中所呈現之安非他命、甲基安
    非他命濃度，明顯超過濫用藥物尿液檢驗作業準則第18條規
    定之甲基安非他命陽性判定標準即「甲基安非他命500ng/ml
    ，且其代謝物安非他命之濃度在100ng/ml以上」，足認被告
    確有於上開採尿時回溯72小時內某時（不含公權力拘束期間
    ；聲請意旨記載「回溯96小時」，予以更正），在高雄市○○
    區○○○路000號住處內，以將第二級毒品甲基安非他命置入玻
    璃球燒烤後吸食煙霧之方式，施用甲基安非他命1次無訛，
    且被告於偵查中坦承不諱。準此，被告於前揭時間施用第二
    級毒品甲基安非他命之犯行，洵堪認定。　　
㈡、又被告前因施用毒品案件，經法院裁定送觀察、勒戒後，認
    無繼續施用毒品傾向，於95年4月21日執行完畢釋放出所，
    並經臺灣高雄少年法院（現改制為臺灣高雄少年及家事法院
    ）以95年度少調字第248號裁定不付審理確定，迄今並無再
    為觀察、勒戒或強制戒治處遇之紀錄；本件雖前經高雄地檢
    署檢察官以110年度毒偵字第3455號為附命戒癮治療之緩起
    訴處分，緩起訴期間自111年2月9日起至112年2月8日止，惟
    被告於戒癮治療療程屆滿日之111年8月10日前，未接受第6
    次心理治療、結束評估及期滿尿液篩檢，經同署檢察官於11
    1年9月6日以111年度撤緩字第375號撤銷緩起訴處分，於111
    年9月20日合法送達撤銷緩起訴處分書，被告未聲請再議，
    撤銷緩起訴處分即確定等情，業經本院核閱全卷資料無誤，
    並有上開檢察官緩起訴處分書、撤銷緩起訴處分書、送達證
    書及臺灣高等法院被告前案紀錄表等件在卷可參。揆諸前揭
    說明，戒癮治療無論是否履行完畢，均無從認為被告事實上
    已接受等同「觀察、勒戒或強制戒治」執行完畢之處遇。本
    件係被告於前開觀察、勒戒執行完畢釋放3年後所為，縱被
    告其間因犯第10條之罪經起訴、判刑或執行，仍應依修正後
    毒品危害防制條例第20條第3項規定，再予適用觀察、勒戒
    或強制戒治之機會。
五、現行毒品危害防制條例對於「初犯」及「3年後再犯」施用
    毒品案件之處理，採行「觀察、勒戒」與「附條件緩起訴處
    分」（同條例第24條）併行之雙軌模式。檢察官是否對被告
    為附條件之緩起訴處分，屬法律賦予檢察官之職權，並非施
    用毒品者所享有之當然權利，檢察官得本於上開規定及立法
    目的，依職權妥為斟酌、裁量而予決定。除檢察官之判斷有
    違背法令、事實認定有誤，或其裁量有重大明顯瑕疵外，自
    應尊重檢察官職權之行使，不得任意指為違法。經查，被告
    於附戒癮治療之緩起訴處分期間，未按時接受第6次心理治
    療、結束評估及期滿尿液篩檢，有違背緩起訴應遵守或履行
    事項之情事，顯見被告戒毒意志薄弱，欠缺戒除毒癮之自律
    及決心，不宜繼續任被告處於得任意與外界接觸之環境，是
    檢察官經裁量後，未再次給予附條件（含戒癮治療）之緩起
    訴處分，而聲請觀察、勒戒，以監禁式之治療方式，求短時
    間內隔絕被告之毒品來源，務使其專心戒除毒癮，核屬其裁
    量權之適法行使，形式上亦無裁量恣意或濫用之情，於法有
    據。
六、綜上，本件聲請於法有據，應予准許，爰依毒品危害防制條
    例第20條第3項、第1項，裁定如主文。　　
中　　華　　民　　國　　111 　年　　11　　月　　29　　日
                  刑事第六庭    法　官  陳紀璋
以上正本證明與原本無異。
如不服本裁定應於送達後5日內向本院提出抗告狀。
中　　華　　民　　國　　111 　年　　11　　月　　29　　日
                                書記官  鄒秀珍